【裁判字號】    92,台上,320
【裁判日期】    920220
【裁判案由】    國家賠償
【裁判全文】
最高法院民事判決                                九十二年度台上字第三二○號
    上  訴  人  台灣產物保險股份有限公司
    法定代理人  張乃雄
    訴訟代理人  林昇格律師
    被 上訴 人  海軍總司令部
    法定代理人  李  傑
    被 上訴 人  國防部採購局
    法定代理人  陳蘭鈞
    共      同
    訴訟代理人  陳金泉律師
右當事人間請求國家賠償事件，上訴人對於中華民國九十年九月十九日台灣高等法院
再審判決（九十年度重再國字第一號），提起上訴，本院判決如左：
    主  文
上訴駁回。
第三審訴訟費用由上訴人負擔。
    理  由
本件上訴人主張：訴外人金鷹航空股份有限公司（下稱金鷹公司）向訴外人中國租賃
股份有限公司（下稱中租公司）承租系爭拖靶機後，與前聯勤物資署（即被上訴人國
防部採購局）訂立租賃空中靶勤服務合約（下稱靶勤合約），雙方應係處於提供勞務
、給付報酬之對立關係，原審法院八十八年度重上國字第四號確定判決竟謂前聯勤物
資署為金鷹公司之使用人，被上訴人海軍總司令部又為前聯勤物資署之使用人，因認
中租公司不得依侵權行為之法律關係向被上訴人請求賠償；且一方面認靶勤合約中並
無系爭機體全險及兵險之約定，一方面復以成本分析單推定金鷹公司與前聯勤物資署
間已達成就系爭機體投保全險及兵險之默示合意，有判決理由前後矛盾、理由不備，
及違背證據及論理法則之違法等情。依民事訴訟法第四百九十六條第一項第一款規定
，提起再審之訴，求為將原確定判決廢棄，駁回被上訴人在前訴訟程序第二審上訴之
判決。
原審駁回上訴人所提再審之訴，係以：上訴人於前訴訟程序收受原確定判決時，就該
判決適用法規有無顯然錯誤、有無矛盾及理由不備之事由，應即知悉，其於提起第三
審上訴時，並未主張，致遭第三審法院以未具體指摘為由，以裁定駁回其上訴，茲其
以與提起上訴相同之事由，提起再審之訴，依民事訴訟法第四百九十六條第一項但書
之規定，自難准許等詞，為其判斷之基礎。
按民事訴訟法第四百九十六條第一項第一款所謂適用法規顯有錯誤，係指確定判決所
適用之法規，顯然不合於法律規定，或與司法院現尚有效及大法官會議之解釋，或本
院現尚有效之判例顯有違反，或消極的不適用法規，顯然影響裁判者而言，並不包括
判決理由矛盾、理由不備、取捨證據及認定事實錯誤之情形在內。上訴人主張之再審
事由，無非係指摘原確定判決理由矛盾、理由不備，取捨證據及認定事實錯誤，核與
適用法規是否顯有錯誤無涉，其執是提起再審之訴，非有理由。原審為其敗訴之判決
，理由雖有不同，但結果並無不合，仍應予維持。上訴論旨，指摘原判決不當，求予
廢棄，為無理由。
據上論結，本件上訴為無理由，依民事訴訟法第四百八十一條、第四百四十九條第二
項、第七十八條，判決如主文。
中      華      民      國    九十二    年      二      月     二十     日
                              最高法院民事第三庭
                                  審判長法官  林  奇  福
                                        法官  陳  國  禎
                                        法官  李  彥  文
                                        法官  陳  重  瑜
                                        法官  黃  秀  得
      右正本證明與原本無異
                                              書  記  官
中      華      民      國    九十二    年      三      月      六      日


司法院資訊處製作；財團法人民間司法改革基金會備份。
